臺灣臺北地方法院民事判決　　　　　　　　　　　　九十二年度訴字第二五四六號
　　原　　　告　甲○○
　　訴訟代理人　李漢中律師
　　被　　　告　乙○○
當事人間損害賠償事件，本院於九十三年八月十日言詞辯論終結，判決如下：
    主  文
原告應給付原告新台幣肆拾萬壹仟佰壹拾元，及自民國九十二年三月廿七日起至清
償日止，按年息百分之五計算之利息。
訴訟費用由兩造各負擔二分之一。
本判決第一項得假執行。但被告如以新台幣肆拾萬壹仟佰壹拾元為原告擔保後，得
免為假執行。
原告其餘假執行之聲請駁回。
　　　　事實及理由
一、本件原告主張：其前於民國九十年七月十三日晚上，搭乘由夫婿許文興所駕，其
    所有之自小客車（車號５Ａ－６１４８，下稱系爭原告之車），途經北宜公路四
    十九點四公里處時，遭被告乙○○駕駛之自小客車（車號Ｕ６－３２７６，下稱
    被告之車）嚴重違反交通規則越線撞擊，致原告甲○○受有頸部（左顳）撕裂傷
    害，上唇內側擦挫傷，兩膝挫傷等傷害，除當場送醫急救外，並轉診持續治療，
    而原告所有之上開車輛亦因此受有損害。被告過失傷害部分業經本院刑事簡易判
    決，並經本院交通法庭九十二年度交簡上字第六十六號判決判處被告乙○○因過
    失傷害人，處拘役四十五日確定在案。從而，被告確有過失至明；至被告抗辯原
    告之夫許文興駕車有超速情事，並非事實。為此，原告依民法第一百八十四條第
    一項前段、第一百九十一條之二、第一百九十三條、第一百九十五條規定，請求
    被告賠償費用如下：
    (一)精神賠償費新台幣（下同）五十萬元（原證八）、(二)、委任律師費用六萬元（
    原證九）、(三)車輛毀損修繕費用：三十二萬零八百三十元。從而，被告依前開規
    定，訴請被告給付原告八十八萬零八百三十元及自本件起訴狀繕本送達翌日即九
    十二年三月廿七日起至清償日止之法定遲延利息等語。求為判決：
    (一)被告應給付原告八十八萬零八百三十元，及自本起訴狀繕本送達之翌日即九十
      二年三月廿七日起至清償日止之法定遲延利息等語。
    (二)願供擔保，請准宣告假執行。
二、被告則抗辯：本件事故從其車打滑至碰撞至原告之車至少十五秒以上，依上換算
    距離約為一百五十公尺，又依訴外人游清池於事故地點可看到其車打滑情形，但
    原告之夫許文興卻未看到其車打滑情形以觀，原告之夫許文興所駕原告之車行車
    車速每小時顯不只五十公里，而該路段每小時僅三十五公里之速限，是造成本件
    事故，顯係原告之夫許文興所致。又其為職業軍人，且本件事故後因與其妻離婚
    ，被告之父亦已過世，其須負擔沈重，原告請求精神賠償費新台幣五十萬元，顯
    屬過高，且非其能力所及，況原告月薪二萬五千元，且其傷勢非屬嚴重，是此部
    分原告同意負擔八千五百元之損害額。又原告律師費用非法律必要費用，且民事
    訴訟制度非採強制代理主義，是原告此部分請求，即乏所據。另本件原告車損部
    分所提出之統一發票及修復紀錄形式真正被告固不爭執，惟本件被告始終未參與
    原告之車修復，且觀之原告提出之修復紀錄，部分零件並非本件事故所造成，顯
    非被告應負擔賠償之範圍等語資為抗辯。求為判決：
    (一)駁回原告之訴。
    (二)如受不利判決，願供擔保，請求准免為假執行之宣告。
三、經查，原告主張被告於前揭時地，駕駛其車搭載陳銘章，沿台北縣新店市○○路
    由宜蘭往臺北方向行駛，行近該路段四十九點四公里之劃設有黃色雙實線之二線
    車道彎道處時，未依規定減速慢行，作隨時停車之準備，且未注意車前狀況，隨
    時採取必要之安全措施，且該地段為設有黃色雙實線（即雙向禁止超車線之道路
    ，禁止車輛跨越行駛），天候雖為陰雨，但並無不能注意之情事，詎被告疏未注
    意，在該彎道未注意減速慢行，以致其駕駛失控跨越黃色雙實線之分向限制線，
    衝入對向車道，撞擊沿同路對向迎面駛來由原告之夫許文興所駕駛並附載原告之
    車，以致原告之車因撞擊力道後退，致原告因而受有頭部撕裂傷一公分、頸部撕
    裂傷、上唇內側擦挫傷及兩膝挫傷之傷害，過失不法侵害原告之身體；並毀損其
    車，造成其損害乙節，有其提出台北縣政府警察局新店分局車禍事故一紙、診斷
    書二件、調解不成立證明書一件、南陽汽車作業記錄表四紙、修護紀錄表五紙、
    統一發票三紙、汽車新領牌照登記書一紙、台灣省台北縣區車輛行車事故鑑定委
    員會函文二紙、本院九十二年度交簡上字第六六號刑事判決書一件、所得扣繳憑
    單一紙、委任契約一件、行車執照一件、照片三十二禎在卷為證，且被告就其於
    右揭時、地駕駛其車行經前述肇事地點時，因跨越分向限制線衝入對向車道，與
    對向車道駛來之原告之夫許文興所駕原告之車發生擦撞，原告為此受有前開傷害
    等情不諱，惟抗辯：其並無過失，本件事故係因原告超速所致云云；惟按行經彎
    道或因雨霧致視線不清時，均應減速慢行，作隨時停車之準備；又汽車行駛時，
    駕駛人應注意車前狀況並隨時採取必要之安全措施；再汽車在雙向二車道行駛時
    ，在劃有分向限制線之路段，不得駛入來車之車道內；道路交通安全規則第九十
    三條第一項第三款、第九十四條第三項及第九十七條第二款分別定有明文。本件
    依據卷附道路交通事故調查報告表所繪製現場圖所示，肇事道路係設有黃色雙實
    線即分向限制線之道路，為禁止車輛跨越行駛或超車之路段，肇事路段型態為彎
    曲路及附近，是被告駕駛車輛，行經設有黃色雙實線路段；且又係一彎曲道路，
    更應注意減速慢行及車前狀況，始可對於車前狀況做出必要之安全措施，是依由
    其駕駛失控而衝入對向車道之情事觀之，足徵被告疏未注意減速慢行，做隨時停
    車之準備，復未及時採取必要之安全措施，肇致本件事故發生，被告未注意遵守
    上開規定，其有過失甚明。被告抗辯其無造失云云，洵無足採。又本件車禍資料
    經送請台灣省台北縣區車輛行車事故鑑定委員會及台灣省車輛行車事故覆議鑑定
    委員會，均認定被告行經彎道未注意路況適當減速慢行，且於分向限制線路段侵
    入來車道行駛不當，為本件車禍之肇事原因，此亦有原告提出之鑑定意見書及函
    文一紙（原證六）在卷可稽，是被告之過失行為與原告所受傷害及車損間，顯存
    有相當因果關係，應屬灼然。
四、次查，被告另抗辯原告於右揭時地有超速情事，惟為原告所否認在卷，惟被告未
    舉證證明以實其說，本院自難遽憑被告前揭推測，逕認原告確有超速情事，從而
    ，被告前開抗辯，即難認可採。又原告因本件事故受有前述傷害，並造成其車毀
    損等情，亦據其提出天主教耕莘醫院診斷書及許健治中醫診所之診斷證明書影本
    各一紙、南陽汽車作業記錄表四紙、修護紀錄表五紙在卷足憑。從而，原告主張
    被告於右揭時地過失不法侵害其權利，且原告受有之傷害及其車所受毀損與被告
    之過失侵權行為有相當因果關係，至為灼然。按「因故意或過失，不法侵害他人
    之權利者，負損害賠償責任。」、「負損害賠償責任者，除法律另有規定或契約
    另有訂定外，應回復他方損害發生前之原狀。因回復原狀而應給付金錢者，自損
    害發生時起，加給利息。第一項情形，債權人得請求支付回復原狀所必要之費用
    ，以代回復原狀。」民法第一百八十四條、第二百一十三條定有明文。從而原告
    請求被告賠償其損害，請求被告支付回復原狀所必要之費用，即屬有據。
五、次按「負損害賠償責任者，除法律另有規定或契約另有訂定外，應回復他方損害
    發生前之原狀，於此情形，債權人得請求支付回復原狀所必要之費用，以代回復
    原狀，民法第二百十三條第一項、第三項定有明文。而損害賠償之目的在於填補
    所生之損害，其應回復者，並非原來狀態，而係應有狀態，即應將損害事故發生
    後之變動狀況考慮在內（最高法院九十二年度台上字第一三五一號判例可資參照
    ）。查被告對原告過失不法毀損其車，且原告之車所受毀損，與被告之過失侵權
    行為有相當因果關係，業如前述。從而，原告主張被告對原告之車車體毀損，應
    負有回復原狀義務，即屬有據。經查：查原告主張車體毀損部分回復原狀之必要
    費用三十二萬零八百三十元乙節，固有其提出之南陽汽車作業記錄表四紙、修護
    紀錄表五紙在卷為證；且證人即南陽實業股份有限公司廠長翁肇嘉到庭結證稱：
    原告將車子確由我們車廠修理，（提示原告提出之南陽汽車作業記錄表四紙）確
    係我們公司製作，統一發票上金額正確，原告之車係由廠裏馮文良組長負責維修
    等語（見本院九十三年四月十三日言詞辯論筆錄）；證人即南陽實業股份有限公
    司組長馮文良到庭結證稱：原告之車是我負責維修，當時原告說車子與人相撞才
    進廠維修，當時系爭原告之車係拖吊進廠，總共修繕費用為三十一萬九千五百三
    十元；其中工資費用為七萬五千四百七十元。另外原告尚有作輪胎校正，費用一
    千三百元，當初我有拍車子受損照片存證，並交給原告（此部分照片嗣經原告提
    出附卷），維修紀錄表中第十二項（按三千八百元）、第十五項（二千三百一十
    元）、第廿六項（二百一十元）、第七十一項（一千二百元）、第七十六項（一
    萬二千元）是否與車禍有關我沒有印象，其他項目我認為都與車禍有關等語（見
    本院九十三年四月十三日言詞辯論筆錄），按證人翁肇嘉、馮文良與兩造間均無
    夙願，亦無任何利害關係，其所為上揭證言，應認可採。是本院審酌前揭證人證
    詞，認原告主張車毀回原狀之必要費用應為三十萬一千三百一十元（計算式：
    319530＋0000－0000－0000－000－0000－02000＝301310）。又查系爭原告之車
    ，係八十九年五月出廠，同年六月始領有行車執照，此有原告提出之行車執照在
    卷足按，本件肇事發生受損時，實際使用時間約為一年，是依行政院公布之固定
    資產耐用年數表，及營利事業所得稅結算申報查核準則第九十五條第八項規定，
    是其使用期間未滿一年者，即不予折舊，是原告請求修復費用以為回復原狀估定
    之標準即足，毋庸扣除折舊部分，併此敘明。
六、次按「不法侵害他人之身體、健康、名譽、自由、信用、隱私、貞操，或不法侵
    害其他人格法益而情節重大者，被害人雖非財產上之損害，亦得請求賠償相當之
    金額。」民法第一百九十五條第一項定有明文。查原告任職中正機場紘安國際起
    重有限公司，每月基本薪資為二萬五千五百元，被告為職業軍人，月薪約二萬五
    千元，且本件事故後與其離婚，其須負擔其母及其子之生活費用，本院復審酌原
    告因本件事故，受有頭部撕裂傷一公分、頸部撕裂傷、上唇內側擦挫傷及兩膝挫
    傷之傷勢，原告謂其遭此意外傷害，造成其生活上及工作上之痛苦，是揆諸前揭
    說明，其請求被告給付其非財產上之損害賠償，即屬有據。另被告陳明其自事故
    發生後，即一再提出願以二十萬元賠償被告損害；惟原告不願接受，迄未與原告
    達成和解及賠償之協議，是本院斟酌實際情況，及兩造之身分、地位、經濟條件
    ，原告請求被告賠償五十萬元，尚嫌過高，應予核減為十萬元，較屬公允，是原
    告逾此數額請求，即為無理由。
七、末按，原告並謂其因被告之侵權行為，因原告不暗法律，又必須遠從桃園縣大園
    鄉趕赴台北對被告提起訴訟，是其委任律師依法主張權利，為此支出委任律師費
    用六萬元，請求被告賠償云云，固有其提出之委任契約一件在卷可參，惟按我國
    民事訴訟不採律師訴訟主義，故當事人所支出之律師費用，自不在訴訟費用之內
    。惟我國民事訴訟法並非採取律師訴訟主義，當事人所支出之律師費用，須當事
    人確有不能自為訴訟行為，必須委任他人代理之情形，所支出之代理人費用，為
    伸張權利或防禦上所必要者，始得認為訴訟費用之一種，於必要限度令敗訴之人
    賠償（參照司法院院字第二○五號解釋、最高法院八十一年度台上字第九○號、
    七十七年度台上字第九三六號裁判意旨參照）。查本件被告並無確有不能自為訴
    訟行為之情形，其請求被上訴人賠償律師報酬六萬元，即難認為有理由。
八、綜上所陳，原告依侵權行為損害賠償之法律關係，請求被告給付四十萬一千三百
    一十元（計算式：311310＋100000＝401310）及法定遲延利息，為有理由，應予
    准許，逾此部分之請求，則為無理由，應予駁回。
九、本件原告勝訴部分，因所命給付之金額未逾五十萬元，應依職權宣告假執行；至
    被告亦陳明願供擔保請准免為宣告假執行，亦核無不合，爰酌定相當擔保金額准
    許之。至原告敗訴部分，其所為假執行之聲請，因訴之駁回而失所依附，不予准
    許。
十、據上論結：本件原告之訴為一部有理由，一部無理由，依民事訴訟法第七十九條
    、第三百九十八條第一項第五款、第三百九十二條第二項，判決如主文。
中　　　華　　　民　　　國　　九十三　　年　　　八　　　月　　二十七　　日
                              民事第五庭法      官  賴劍毅
右為正本係照原本作成
如對本判決上訴，須於判決送達後廿日內向本院提出上訴狀
中　　　華　　　民　　　國　　九十三　　年　　　八　　　月　　三十一　　日
                                        法院書記官  吳芳玉
